【裁判字號】    88,訴,1180
【裁判日期】    890628
【裁判案由】    損害賠償
【裁判全文】
臺灣桃園地方法院民事判決  八十八年訴字第一一八○號
    原      告  乙○○
                戊○○
                丙○○
                甲○○
    右  一  人
    訴訟代理人  丁○○
    被      告  己○○
右當事人間請求損害賠償事件，本院判決如左：
    主    文
被告應給付原告乙○○新台幣壹拾萬零貳佰捌拾壹元、原告戊○○新台幣參萬捌仟零
肆拾伍元元、原告丙○○新台幣捌萬陸仟參佰柒拾元、原告甲○○新台幣壹拾萬壹仟
捌佰貳拾伍元及均自民國八十八年八月十一日起至清償日止，按年息百分之五計算之
利息。
原告其餘之訴駁回。
訴訟費用由被告負擔百分之五十七；餘由原告乙○○負擔百分之八，原告戊○○負擔
百分之十，原告丙○○負擔百分之十三，原告甲○○負擔百分之十二。
    事      實
甲、原告方面：
一、聲明：被告應給付原告乙○○新台幣（下同）二十二萬元、原告戊○○六萬二千
    二百九十八元、原告丙○○一十一萬零三百三十元、原告甲○○一十四萬三千五
    百五十元及均自起訴狀繕本送達翌日起至清償日止，按年息百分之五計算之利息
    。
二、陳述：緣於民國（下同）八十八年三月二十九日，在中山高速公路北上四九公里
    九００公尺，即南崁交流道附近，被告己○○所駕駛之車號ＫＯ－七七一九號小
    自客貨車在外側車道，因自行操控失當偏向中外車道行駛，由原告乙○○所駕駛
    之車號ＬＳ－一二四八號小自客車發生擦撞後，再往前撞擊沿外側車道行駛由馮
    鍾能與陳福慶所分別駕駛之自小客車車尾，乙○○之車與己○○之車碰撞後偏入
    內側車道撞擊內側護欄，又適有原告戊○○、丙○○與丁○○分別駕駛車號ＫＧ
    －三七九二號、Ｑ七－三六八六號及甲○○所有車號ＪＯ－一三四二號之自小客
    車沿內側及中內車道駛至，三部車分別閃避互相碰撞而連環肇事，原告乙○○車
    頭嚴重損毀，後保險桿左後方擦損，經送交估修其中工資費七萬七千五百元、零
    件費十四萬三千七百元，原告丙○○車前保險桿掉落，右後保險箱損毀，經送交
    估修其中工資費五萬四千七百元、零件費五萬七千二百三十元，原告戊○○車頭
    損毀，經送交估修其中工資費三萬五千三百五十元、零件費二萬六千九百四十八
    元，丁○○所駕駛原告甲○○之車子左前方車頭損毀，經送交估修其中工資費九
    萬七千八百元、零件費四萬零二百五十元，原告爰依民法第一百八十四條第一項
    之規定，請求如訴之聲明。
三、證據：提出桃園縣八德市調解不成立證明書影本乙份、估價書影本十八張、行車
    執照影本四紙、工作單影本三紙、照片二十四張、銓運車輛拖救服務簽認單影本
    乙紙、車輛交修單影本五紙等為證。
乙、被告方面：
一、聲明：求為判決駁回原告之訴。
二、陳述：被告並未肇事反而是被後面的車子撞擊，且被告當時已昏迷，被告應無過
    失。
丙、本院依職權向內政部警政署國道公路警察局第一警察隊調閱肇事資料及車損照片
    及向臺灣省車輛行車事故覆議鑑定委員會為本件車禍肇事責任之鑑定。
    理    由
一、原告主張：於八十八年三月二十九日，在中山高速公路北上四九公里九００公尺
    ，即南崁交流道附近，被告己○○所駕駛之車號ＫＯ－七七一九號小自客貨車在
    外側車道，因自行操控失當偏向中外車道行駛，由原告乙○○所駕駛之車號一二
    四八號小自客車發生擦撞後，再往前撞擊沿外側車道行駛由馮鍾能與陳福慶所分
    別駕駛之自小客車車尾，乙○○之車與己○○之車碰撞後偏入內側車道撞擊內側
    護欄，又適有原告戊○○、丙○○與丁○○分別駕駛車號ＫＧ－三七九二號、Ｑ
    七－三六八六號及甲○○所有車號ＪＯ－一三四二號之自小客車沿內側及中內車
    道駛至，三部車分別閃避互相碰撞而連環肇事，原告爰本於侵權行為損害賠償請
    求權，求為命被告給付原告乙○○二十二萬元、原告戊○○六萬二千二百九十八
    元、原告丙○○一十一萬零三百三十元、原告甲○○一十四萬三千五百五十元，
    並加計法定遲延利息之判決。被告則以：被告並未肇事反而是被後面的車子撞擊
    ，且被告當時已昏迷，被告應無過失等語，資為抗辯。
二、原告主張於八十八年三月二十九日，在中山高速公路北上四九公里九００公尺，
    即南崁交流道附近，被告己○○所駕駛之小自客貨車在外側車道，因自行操控失
    當偏向中外車道行駛，衍生出連環車禍，並造成原告四人車子毀損，使原告四人
    支出修車費用之事實，業據其提出估價書影本十八張、行車執照影本四紙、工作
    單影本三紙、照片二十四張、銓運車輛拖救服務簽認單影本乙紙、車輛交修單影
    本五紙等為證。被告雖抗辯：伊並未肇事反而是被後面的車子撞擊，且伊當時已
    昏迷，應無過失云云，惟查，右揭事實，業據原告及訴外人馮鍾能、陳福慶指述
    甚詳，此有內政部警政署國道公路警察局道路交通事故調查筆錄附卷足稽，此外
    台灣省政府桃園縣區車輛行車事故鑑定委員會鑑定意見為己○○駕駛自小客貨車
    自行操控失當橫跨車道，有該會八十八年八月二十日八八府車鑑桃字第０一０九
    號鑑定意見書附卷可參，另本院依職權向臺灣省車輛行車事故覆議鑑定委員會為
    本件車禍肇事責任之鑑定，亦為相同之認定，並稱乙○○、戊○○、丙○○、丁○○、馮鍾能、陳福慶均無肇事因素，有該會八十九年四月一日府覆議字第八八
    一五二二號函附卷足憑，參以被告於上開時、地駕車，當時天候陰、日間自然光
    線、係直路、路面乾燥，無缺陷亦無障礙物且視距良好等情，此有道路交通事故
    調查報告表在卷足憑，顯無不能注意之情事，詎其竟疏注意自行操控失當橫跨車
    道，以致肇事，使原告車子毀損，其有過失至為灼然，又被告之過失行為與原告
    之車損間顯有相當因果關係。是被告前開所辯，核不足採。
三、按因故意或過失，不法侵害他人之權利者，負損害賠償責任。民法第一百八十四
    條第一項前段定有明文。本件被告己○○所駕駛之車號ＫＯ－七七一九號小自客
    貨車，因自行操控失當偏向中外車道行駛，致原告四人車輛毀損因而支出修車費
    用之事實，已如前述，原告本於侵權行為之法律關係請求被告賠償修車費用，揆
    諸前揭規定，核無不合，茲就其請求金額分述如後：
（一）乙○○、丙○○方面：
      按依民法第一百九十六條請求賠償物被毀損所減少之價額，固得以修復費用為
      估定之標準，但以必要者為限（如修理材料以新品換舊品，應予折舊）；又物
      被毀損時，被害人除得依民法第一百九十六條請求賠償外，固不排除民法第二
      百十三條至第二百十五條之適用，惟修復費用以必要者為限，如係以新品換舊
      品，應予拆舊。最高法院八十年度台上字第二四七六號、八十二年度台上字第
      八九二號分別著有裁判。經查，原告乙○○所有前開車輛經送修理，其中零件
      費用部分為十四萬三千七百元，有估價單三紙為證，既以新零件更換被撞之舊
      零件，則乙○○以修復費用作為損害賠償之依據時，其中零件部分自應將折舊
      部分予以扣除。依行政院所頒「固定資產耐用年數表」及「固定資產折舊表」
      之規定，一般客車之耐用年數為五年，依定率遞減法每年折舊千分之三六九。
      本件原告乙○○所有上開自用小客車係於八十四年四月十五日出廠，有該車行
      車執照在卷可憑，至肇事日期八十八年三月二十九日，該車已使用三年十一個
      月又十四天，依「營利事業所得結算申報查核準則」第九十五條第八項：「固
      定資產提列折舊採用定率遞減法者，以一年為計算單位，其使用期間未滿一年
      者，按實際使用之月數相當於全年之比例計算之，不滿一月者，以月計算」之
      規定，系爭受損小客車更換零件之合理折舊額應為二萬二千七百八十一元，其
      計算方式應為：【143700×0.369＝53025（第一年折舊金額）、（143700─
      53025）×0.369＝33459（第二年折舊額）、（90675─33459）×0.369＝
      21113（第三年折舊額）、（57216─21113）×0.369＝13322（第四年折舊額
      ）。折舊總額為：53025＋33459＋21113＋13322＝120919】（按上述計算方式
      元以下四捨五入）。因此，扣除折舊後，原告乙○○得請求之費用共包括零件
      合理修復費二萬二千七百八十一元（143700─120919＝22781）及修理工資七
      萬七千五百元。其中工資部分，並不因新舊車輛而有所不同，原告自得全額向
      被告求償，合計其車輛扣除折舊後之修復費用為十萬零二百八十一元。次查，
      原告丙○○所有前開車輛經送修理，其中零件費用部分為五萬七千二百三十元
      ，有估價單六紙為證，既以新零件更換被撞之舊零件，則丙○○以修復費用作
      為損害賠償之依據時，其中零件部分自應將折舊部分予以扣除。依行政院所頒
      「固定資產耐用年數表」及「固定資產折舊表」之規定，一般客車之耐用年數
      為五年，依定率遞減法每年折舊千分之三六九。本件原告丙○○所有上開自用
      小客車係於八十六年十二月二十二日出廠，有該車行車執照在卷可憑，至肇事
      日期八十八年三月二十九日，該車已使用一年三個月又七天，依「營利事業所
      得結算申報查核準則」第九十五條第八項：「固定資產提列折舊採用定率遞減
      法者，以一年為計算單位，其使用期間未滿一年者，按實際使用之月數相當於
      全年之比例計算之，不滿一月者，以月計算」之規定，系爭受損小客車更換其
      更換零件之合理折舊額應為三萬一千六百七十元，其計算方式為：【57230 ×
      0.369＝21118（第一年折舊金額）、（57230─21118）×0.369×4／12＝4442
      （第二年折舊額）。折舊總額為：21118＋4442＝25560】（按上述計算方式元
      以下四捨五入）。因此，扣除折舊後，原告乙○○得請求之費用共包括零件合
      理修復費三萬一千六百七十元（57230─25560＝31670）及修理工資五萬四千
      七百元。其中工資部分，並不因新舊車輛而有所不同，原告自得全額向被告求
      償，合計其車輛扣除折舊後之修復費用為八萬六千三百七十元。
（二）戊○○、甲○○部份：
      又查原告戊○○所有之車輛係於七十九年十月六日領照使用，有原告戊○○提
      出之行車執照影本可佐，至八十八年三月二十九日肇事時已實際使用約八年五
      月又二十三，其折舊自應扣除，雖其已逾依行政院於七十九年元月十二日修正
      公布之固定資產耐用年數表及四十五年七月三十一日以院台四五財字第四一八
      ０號令公布之固定資產折舊率表所規定之自用小客車耐用年數五年，惟按採用
      定率遞減法者，其最後一年之折舊額，加歷年折舊累計額，其總和不得超過該
      資產成本原額之十分之九。經查，原告戊○○所有前開車輛經送修理，其中零
      件費用部分為二萬六千九百四十八元，有估價單、車輛交修單各二紙為證，故
      本件系爭車輛雖已逾五年之耐用年數，其零件之總折舊額仍不得超過十分之九
      即二萬四千二百五十三元（元以下四捨五入）。職是，原告本件零件部分實際
      損害額應為二千六百九十五元（00000-00000=2695）。加計本件工資費用為三
      萬五千三百五十元，合計其車輛扣除折舊後之修復費用為三萬八千零四十五元
      。次查，原告甲○○部份其所有之車輛係於七十八年九月二十七日領照使用，
      有原告甲○○提出之行車執照影本可佐，至八十八年三月二十九日肇事時已實
      際使用約九年六月又三日，其折舊自應扣除，雖其已逾依行政院於七十九年元
      月十二日修正公布之固定資產耐用年數表及四十五年七月三十一日以院台四五
      財字第四一八０號令公布之固定資產折舊率表所規定之自用小客車耐用年數五
      年，惟按採用定率遞減法者，其最後一年之折舊額，加歷年折舊累計額，其總
      和不得超過該資產成本原額之十分之九。經查，原告甲○○所有前開車輛經送
      修理，其中零件費用部分為十四萬三千七百元，有工作單影本三紙為證，故本
      件系爭車輛雖已逾五年之耐用年數，其零件之總折舊額仍不得超過十分之九即
      三萬六千二百二十五元（元以下四捨五入）。職是，原告本件零件部分實際之
      損害額應為四千零二十五元（00000-00000=4025）。加計本件工資費用為九萬
      七千八百元，合計其車輛扣除折舊後之修復費用為十萬一千八百二十五元。
四、從而，原告請求被告應給付原告乙○○十萬零二百八十一元、原告戊○○三萬八
    千零四十五元、原告丙○○八萬六千三百七十元、原告甲○○一十萬一千八百二
    十五元及均自八十八年八月十一日起至清償日止，按年息百分之五計算之利息，
    自屬正當，應予准許。至逾此部分之請求，為無理由，應予駁回。
據上論結，本件原告之訴，為一部有理由，一部無理由，依民事訴訟法第七十九條但
書、第八十五條第一項後段，判決如主文。
中      華      民      國    八十九    年      六      月    二十八    日
                                        臺灣桃園地方法院民事第二庭
~B法      官  吳幸娥
右為正本，係照原本作成。
如對本判決上訴須於判決送達後廿日內向本院提出上訴狀
中      華      民      國    八十九    年      六      月     三十     日
~B法院書記官  王恬如


司法院資訊處製作；財團法人民間司法改革基金會備份。
